【裁判字號】    98,交聲,2069
【裁判日期】    980911
【裁判案由】    違反道路交通管理處罰條例聲明異議
【裁判全文】
臺灣桃園地方法院刑事交通事件裁定    98年度交聲字第2069號
原處分機關  交通部公路總局新竹區監理所中壢監理站
異  議  人  甲○○
即受處分人
上列異議人即受處分人因違反道路交通管理處罰條例案件，對於
交通部公路總局新竹區監理所中壢監理站於民國98年8 月17日所
為之處分（原處分案號：壢監裁字第裁52-Z00000000號），聲明
異議，本院裁定如下：
    主  文
異議駁回。
    理  由
一、原處分意旨略以：異議人即受處分人甲○○於民國98年8 月
    3 日6 時24分許，酒後駕駛車牌號碼JF—5217號自用小客車
    ，行經國道3 號72公里北上路段處，為內政部警政署國道公
    路警察局第六隊警員查獲，「酒精濃度過量駕車，經測定值
    為0.3 ㎎/L」違反道路交通管理事件，當場掣發公警局交字
    第Z00000000 號通知單舉發。而受處分人前另因酒後駕車經
    交通部公路總局臺北區監理所宜蘭監理站執行吊扣職業聯結
    車駕照1 年（吊扣期間自97年11月27日至98年11月26日止）
    ，又於上開吊扣駕駛執照期限內之98年8 月3 日酒後駕車，
    經警掣單舉發，爰依道路交通管理處罰條例第35條第3 項前
    段、第67條第2 項及違反道路交通管理事件統一裁罰基準及
    處理細則第43條、第44條、第67條規定，裁處罰鍰新臺幣（
    下同）60,000元，及吊銷駕駛執照，3年內禁考等語。
二、聲明異議意旨略以：雖伊確實有於上開時地酒後駕車之行為
    ，惟伊當日所駕駛之交通工具係自小客車並非職業聯結車，
    是裁決書裁處伊吊銷駕照並禁考3 年部分，影響伊之生計，
    似有過當，請求撤銷吊銷駕照並禁考3 年部分云云。
三、按汽車駕駛人飲用酒類或其他類似物後其吐氣所含酒精濃度
    超過每公升0.25毫克或血液中酒精濃度超過百分之0.05以上
    者，不得駕車，道路交通安全規則第114 條第2 款定有明文
    。又汽車駕駛人，駕駛汽車經測試檢定有酒精濃渡超過規定
    標準者，處15,000元以上60,000元以下罰鍰，並當場移置保
    管該汽車及吊扣其駕駛執照1 年；而汽車駕駛人經依第1 項
    規定吊扣駕駛執照，並於吊扣期間再有第1 項情形者，處6
    萬元罰鍰，並當場移置保管該汽車及吊銷其駕駛執照；汽車
    駕駛人曾依第35條第3 項前段規定吊銷駕駛執照者，3 年內
    不得考領駕駛執照；汽車駕駛人，因違反本條例及道路交通
    安全規則之規定，受吊銷駕駛執照處分時，吊銷其持有各級
    車類之駕駛執照，道路交通管理處罰條例第35條第1 項第1
    款、第3 項、第67條第2 項前段、第68條亦分別有明文規定
    。又94年12月14日修正前道路交通管理處罰條例第68條原係
    規定：「汽車駕駛人，因違反本條例及道路交通安全規則之
    規定，受吊扣或吊銷駕駛執照處分時，吊扣或吊銷其持有各
    級車類之駕駛執照」，修正後同條文則規定「汽車駕駛人，
    因違反本條例及道路交通安全規則之規定，受吊銷駕駛執照
    處分時，吊銷其持有各級車類之駕駛執照」，其修正原因乃
    舊法將違規駕駛人所持有各級車類之駕駛執照一併吊扣，失
    之過酷，影響人民工作及生活甚鉅，故依修正後規定，受吊
    扣駕駛執照處分時，不再吊扣其持有各級車類之駕駛執照，
    僅於受吊銷駕駛執照處分時，始行吊銷其持有各級車類之駕
    駛執照，是依上開規定受吊銷駕照處分者，仍維持吊銷其持
    有各級車類之駕駛執照。次按汽車駕駛人取得高一級車類之
    駕駛資格者，應換發駕駛執照，並准其駕駛較低級車類之車
    輛，已領有聯結車駕駛執照者，得駕駛大客車、大貨車、代
    用大客車、大客貨兩用車、曳引車、小型車、輕型機器腳踏
    車。自96年2 月1 日起已領有大貨車駕駛執照2 年以上之經
    歷申請考驗取得聯結車駕駛執照者，不得駕駛大客車、代用
    大客車、大客貨兩用車。道路交通安全規則第61條第1 項第
    1 款亦定有明文。
四、經查：
（一）依道路交通安全規則第61條規定，容許汽車駕駛人以同類
      高等級駕駛執照駕駛同類低等級或不同類車輛，故本件受
      處分人所持有合法有效之駕駛執照為職業聯結車駕駛執照
      ，合先敘明。
（二）受處分人前於97年8 月2 日，因酒後駕駛車牌號碼HB-999
      號營業貨運曳引車，經酒測酒精濃度超過標準，被處吊扣
      所有之職業聯結車駕駛執照1 年，詎仍不知悔改，復於前
      開時地因飲用酒類後駕駛自用小客車為警擎單舉發之違規
      事實，有舉發通知單、酒精濃度測試紀錄表（受處分人呼
      氣之酒精濃度達每公升0.3 毫克）、汽車駕照基本資料、
      交通部公路總局新竹區監理所中壢監理站吊扣銷歷史情況
      及違規查詢報表各1 份附卷可稽，並為受處分人所不否認
      ，是受處分人於其職業聯結車駕駛執照吊扣期間，再有飲
      用酒類致酒精濃度超過規定標準而駕駛自用小客車之事實
      ，堪以認定。
（三）依前揭94年12月4 日修正前、後之道路交通管理處罰條例
      第68條之規定、修正理由及對道路交通管理處罰條例第35
      條第1 項第1 款規定之解釋意旨，受處分人前於97年11月
      27 日 經交通部公路總局台北區監理所宜蘭監理站以違反
      道路交通管理處罰條例第35條第1 項第1 款規定，吊扣其
      職業聯結車駕駛執照1 年，受處分人依法至少於1 年期間
      內不得駕車，詎受處分人復因酒後駕駛自用小客車，經原
      處分機關於98年8 月17日以受處分人違反道路交通管理處
      罰條例第35條第3 項規定，裁處受處分人罰鍰60,000元並
      吊銷職業聯結車駕駛執照，就吊銷職業聯結車駕駛執照部
      分，乃為道路交通管理處罰條例第68條所明定，以如前述
      。而行政機關所為之吊銷駕駛執照並禁考3 年之行政處分
      ，究其性質，均屬對於預防將來再犯危險之行政管制罰，
      而與行政罰鍰係屬對於過去違反行政法上義務之行為予以
      處罰之行政秩序罰，有所不同，且其立法目的亦與刑罰有
      別，從而，並無行政罰法第26條一事不二罰原則之適用。
      是關於吊銷駕駛執照3 年內禁考部分，經本院審酌，亦無
      違法或不當，受處分人前開所辯，並無可採。
五、綜上所述，受處分人前已因酒駕吊扣駕駛執照，於吊扣期間
    再有飲用酒類致酒精濃度超過規定標準而駕駛自用小客車之
    違規行為，事證明確，原處分機關依道路交通管理處罰條例
    第35條第3 項前段裁處受處分人罰鍰60,000元，並依法吊銷
    其駕駛執照，且依同條例第67條第2 項前項規定裁處受處分
    人3 年內禁止考領汽車駕駛執照之處分，並無違法不當之處
    ，受處分人猶執前詞指摘原裁定不當，非有理由，應予駁回
    。
六、依道路交通管理處罰條例第87條第2 項、道路交通案件處理
    辦法第19條，裁定如主文。
中    華    民    國    98    年    9     月    11    日
                  交通法庭  法  官  葉藍鸚
以上正本證明與原本無異。
如不服本裁定，應於裁定送達後5 日內向本院提出抗告狀。
                            書記官  冒佩妤
中    華    民    國    98    年    9     月    18    日


司法院資訊處製作；財團法人民間司法改革基金會備份。
